【裁判字號】    99,聲,1944
【裁判日期】    990713
【裁判案由】    聲請具保停止羈押
【裁判全文】
臺灣高等法院刑事裁定                  99年度聲字第1944號
聲  請  人
即  被  告    甲○○
指定辯護人    張振興律師
上列聲請人因本院99年度上更(一)字第243號違反槍砲彈藥刀械管
制條例案件，聲請具保停止羈押，本院裁定如下：
    主  文
聲請駁回。
    理  由
一、本件聲請人即被告甲○○因犯違反槍砲彈藥刀械管制條例罪
    第8條第1項、第4項、第12條第4項、第13條第4項等罪，前
    經本院前審訊問後認被告涉犯上開犯罪嫌疑重大，有刑事訴
    訟法第101條第1項第3款情形，非予羈押，顯難進行審判，
    於民國（下同）98年10月14日執行羈押，嗣因被告涉犯違反
    槍砲彈藥刀械管制條例罪第8條第1項、第4項、第12條第4項
    、第13條第4項等罪嫌疑重大，且本院前審認被告有刑事訴
    訟法第101條第1項第1款、第3款情形，非予羈押，顯難進行
    審判及執行程序，嗣經先後延長羈押。迄至99年6月11日經
    最高法院發回本院更審，由本院訊問後，認被告所為違反槍
    砲彈藥刀械管制條例罪嫌重大，有刑事訴訟法第101條第1項
    第1款、第3款之情形，非予羈押，顯難進行審判，而自99年
    6月11日羈押。
二、聲請意旨略以：本件被告上訴最高法院後，業經最高法院撤
    銷發回，發回理由為：(一)被告所製造之改造手槍，是否可發
    射子彈具有殺傷力，與其改造手槍罪既、未遂之認定至有關
    係，原審未進一步向鑑定機關查明，遽行判決，不無查證未
    盡、理由欠備之可議；(二)原判決附表一、二之手槍並非屬同
    一槍枝，製造與持有亦分屬不同之行為態樣，二者得否同時
    同地一次實施，而認屬同一行為？原判決未進一步審認，遽
    以想像競合犯從一重之製造可發射子彈具有殺傷力之改造手
    槍罪處斷，其法則之適用，難謂確當，又本件被告已無湮滅
    、偽造、變造證據或勾串共犯或證據之虞，依最高法院發回
    意旨及司法院大法官會議釋字第665號解釋，本件被告已無
    羈押之要件與必要，懇請本院准予聲請具保停止羈押，避免
    浪費司法資源，並使被告得以工作謀生云云。
三、按所謂羈押，係以實行訴訟、保全證據或刑罰之執行為目的
    之強制處分，衡以羈押之目的，除保全證據及刑事訴訟程序
    之進行外，亦是未來判決確定後，保全刑事執行之手段。按
    以所犯為死刑、無期徒刑或最輕本刑為5年以上有期徒刑之
    罪為羈押原因者，此款羈押理由之目的並在於確保審判之進
    行及刑之執行，因重罪相較於輕罪而言，被告可能期待的刑
    罰制裁較為嚴厲，逃亡之誘因也隨之增加，因而可認有羈押
    之必要。
四、查本院前審認原審以被告涉犯製造可發射子彈具有殺傷力之
    改造手槍罪、持有子彈罪、持有可發射子彈具有殺傷力之改
    造手槍罪，分別判處有期徒刑及併科罰金，其中有期徒刑部
    分合併定應執行刑有期徒刑9年，併科罰金新臺幣30萬元；
    嗣經被告提起上訴後，經本院前審審理終結，於99年3月31
    日以被告違反槍砲彈藥刀械管制條例第8條第1項之製造可發
    射子彈具有殺傷力之改造手槍罪、第12條第4項之持有子彈
    罪，撤銷原審判決，改判處被告應執行有期徒刑5年8月、併
    科罰金新臺幣20萬元，被告犯嫌自屬重大，原羈押原因依然
    存在。又被告所犯製造槍枝罪行，最輕本刑為5年以上有期
    徒刑之重罪，且屬得上訴第三審之案件，判決尚未確定（最
    高法院撤銷製造槍枝部分發回，其他上訴駁回而確定），復
    有後續上訴審及執行程序尚待進行，為確保審判之順利進行
    、日後刑之執行，實有繼續羈押必要。況參以被告所犯係製
    造可發射子彈具有殺傷力之改造手槍等罪，其明知法令禁止
    未經許可，製造具有殺傷力之改造手槍、持有槍枝及槍枝主
    要組成零件等物，猶故意違犯上開犯行，犯罪動機、目的可
    議，所為已嚴重威脅社會治安；另衡諸被告持有改造槍枝達
    2支，並持有槍枝主要組成零件，縱認本件並無證據足資證
    明被告持上開槍枝、槍枝主要組成零件犯罪，惟以持有之上
    揭違禁物種類及數量，堪認其行徑已具有危害社會，並侵害
    人民生命、身體之虞，嚴重影響社會治安，益證被告對法律
    服從性甚低，倘若法院最後判決結果非其所預期之罪刑，尚
    難期待被告能服膺法院判決結果，其逃亡之誘因也隨之增加
    ，本件權衡國家刑事司法權之有效行使、社會秩序及公共利
    益、被告人身自由之私益及防禦權受限制之程度，堪認有事
    實足認被告有逃亡之虞，非予羈押難以確保審判、執行程序
    之順利進行，認對被告維持羈押處分尚屬適當、必要，合乎
    比例原則，並無違前開司法院釋字第665號解釋意旨。雖本
    件現經最高法院就被告製造槍枝部分撤銷發回，然細譯發回
    理由，或雖謂須再經鑑定機關查明製造槍枝之殺傷力，或謂
    適用法則有所違誤，然此均尚待本院調查審理加以釐清；再
    者，被告上開犯行確屬重大，分經原審及本院前審判處重刑
    在案，原羈押原因依然存在，復有羈押之必要，當無從以本
    件經最高法院發回更審即可認為無羈押之原因與必要。
五、綜上所述，本院審酌全案卷證及聲請人上揭聲請理由各情，
    認本件被告仍具有刑事訴訟法第101條第1項第1款、第3款情
    形，且有繼續羈押之必要，前開羈押原因尚未消滅，並斟酌
    命該被告具保、責付或限制住居等侵害較小之手段，亦均不
    足以確保審判或執行程序之順利進行等情，是聲請人即被告
    所提事由，並不符合法定具保停止羈押之要件。此外，復查
    無刑事訴訟法第114條各款規定之列情形，聲請人以前揭情
    詞聲請具保停止羈押，自難准許，應予駁回。
據上論斷，應依刑事訴訟法第220條，裁定如主文。
中    華    民    國    99    年    7    月    13   日
                  刑事第五庭審判長法  官  高明哲
                                  法  官  林洲富
                                  法  官  高玉舜
以上正本證明與原本無異。
如不服本裁定，應於收受送達後5日內向本院提出抗告狀。
                                  書記官  許雅淩
中    華    民    國    99    年    7     月    14    日

司法院資訊處製作；財團法人民間司法改革基金會備份。
